臺灣新竹地方法院刑事判決　　　　　　　　　　　　　九十三年度交易字第一五號
　　公　訴　人　臺灣新竹地方法院檢察署檢察官
　　被　　　告　丙○○　男　五.
　　指定辯護人　本院公設辯護人　乙○○
右列被告因過失傷害案件，經檢察官提起公訴（九十三年度偵字第四一七號），經本
院合議庭裁定以簡式審判程序審理，並判決如左：
    主  文
丙○○因過失傷害人，處拘役貳拾伍日，如易科罰金，以佰元折算壹日。
    事  實
一、丙○○未考領重型機車駕駛執照，竟仍於民國九十二年九月四日上午，騎乘車號
    ＡＴＳ─一四一號重型機車，沿新竹縣竹東鎮○○路由下公館往新竹市之方向行
    駛於慢車道上，迨同日上午七時三十分許，途經同鎮○○路○段七二巷口處附近
    ，原應注意車前狀況，隨時採取必要之安全措施，且於行經無號誌之交岔路口處
    ，應減速慢行，作隨時停車之準備，而依當時天候晴、有日間自然光線、路面乾
    燥、無缺陷、無障礙物、視距良好等情狀，亦無不能注意之情形，竟疏未注意，
    適有丁○○○（起訴書誤載為黃彭雀鳳）亦未注意劃有分向限制線之路段，行人
    不得穿越道路，而上開路段確劃有雙黃實線之分向限制線，竟從長春路二段六九
    巷口徒步穿越長春路欲往長春路二段七十二巷口走去，而在長春路二段往新竹方
    向之慢車道上，遭丙○○所騎乘之上開機車撞及，丁○○○因此受有右脛骨、腓
    骨近端骨折及第一、四腰椎壓迫性骨折等傷害。
二、案經丁○○○訴由臺灣新竹地方法院檢察署檢察官發交新竹縣警察局竹東分局調
    查後偵查起訴。
    理  由
一、本件被告丙○○被訴過失傷害案件，非死刑、無期徒刑或最輕本刑為三年以上有
    期徒刑之罪，亦非高等法院管轄之第一審案件，且被告於本院準備程序中就被訴
    事實為有罪之陳述，經本院合議庭認合於新修正刑事訴訟法第二百七十三條之一
    之規定，裁定進行簡式審判程序，合先敘明之。
二、訊據被告丙○○就其於右揭時地，無照騎承前述機車，未注意車前狀況，亦疏未
    注意行經無號誌之交岔路口處應減速慢行，而撞擊徒步穿越長春路之告訴人丁○
    ○○，致告訴人丁○○○受有右脛骨、腓骨近端骨折及第一、四腰椎壓迫性骨折
    等傷害均坦承不諱，核與目擊證人何陳珍妹於警訊時之證詞相符，並有新竹縣竹
    東鎮黃醫院診斷證明書、壢新醫院九十二年十二月二十四日壢新醫字第九二０九
    二九號函、事故路段現場照片、道路交通事故現場圖、道路交通事故調查報告表
    等在卷可佐，被告上開自白堪信與事實相符。按未領有駕駛執照者不得騎車；汽
    車行駛時，駕駛人應注意車前狀況，並隨時採取必要之安全措施；行經無號誌之
    交岔路口處，應減速慢行，作隨時停車之準備；道路交通管理處罰條例第二十一
    條、道路交通安全規則第九十四條第三項、第九十三條第一項第三款分別有所規
    定。查本件車禍發生時天候晴、有日間自然光線、路面乾燥、無缺陷、無障礙物
    、視距良好，並無不能注意之情形，被告竟疏於注意前開規定，其有過失甚明。
    再被告此揭過失致發生本件車禍，造成告訴人丁○○○受傷，與告訴人丁○○○
    所生上開傷害間具有相當因果關係，亦至為明確。
三、起訴書雖未敘明告訴人丁○○○有上述過失，然公訴人於本院審判期日業已陳稱
    告訴人丁○○○亦有過失，且從卷內事故路段現場照片、道路交通事故現場圖、
    道路交通事故調查報告表可知，新竹縣竹東鎮○○路二段七二巷口附近之長春路
    上確實劃有雙黃實線之分向限制線，而在劃有分向限制線之路段，行人不得穿越
    道路，道路交通安全規則第一百三十四條第二款定有明文，告訴人丁○○○竟徒
    步穿越，其有過失堪可認定。再從被告、證人何陳珍妹互核相符之供述、證詞可
    悉，被告當時係依法行駛在在慢車道上，復無積極證據可得證明被告有超速之行
    為，足見告訴人丁○○○在禁止穿越道路之路段穿越車道，不但違反道路交通安
    全規則，亦侵害被告正當行駛之路權；且被告行駛於慢車道上，長春路二段七二
    巷口在其右側，衡情，其首應注意右側巷口有無人、車無預警地衝出，而依駕駛
    人之合理預期，被告左側除了同向平行汽機車可能從其機車後方經過外，不應有
    與機車呈垂直方向之人、車衝撞過來，蓋此方向係違規之人、車，被告對此固然
    亦有注意義務，但其義務應較其對順向右側巷口之注意義務為低；反之，告訴人
    丁○○○違規穿越馬路會增加汽機車駕駛難以預測之風險，本應更加注意查看路
    上汽機車之行駛狀況，再俟無車通行時迅速通過，其注意義務應重於依法行駛之
    駕駛人，況且案發時晴天、有日間自然光線、無障礙物，告訴人丁○○○於警訊
    時則自承：「我沒有看見他騎摩托車過來，我是有聽到摩托車很快的聲音往我的
    方向」，是告訴人丁○○○違規穿越道路又未注意查看路上汽機車行駛狀況，其
    過失程度顯較被告為重，從而，本件車禍告訴人丁○○○在禁止穿越道路之路段
    穿越車道為肇事主因，被告無照騎車、未注意車前狀況與未在行經無號誌之交岔
    路口處減速慢行，則為肇事次因，均堪可認定。然告訴人丁○○○就本件車禍之
    發生雖有過失，仍無從解免被告罪責之成立。
四、綜上各情，本案事證已臻明確，被告犯行堪以認定，自應依法論科。
五、核被告丙○○所為，係犯刑法第二百八十四條第一項前段之過失傷害罪。被告無
    駕駛執照騎乘機車，因而致告訴人受傷，應依道路交通管理處罰條例第八十六條
    第一項規定加重其刑至二分之一。爰審酌被告之過失行為造成年邁之告訴人丁○
    ○○身心受損，惟兼衡被告前無任何刑事紀錄，素行尚佳，其之過失對於本件車
    禍發生為肇事次因，犯後坦承犯行，態度良好，且被告係中度智能障礙之人，有
    新竹縣政府九十三年五月二十日府社助字第０九三００五九四九四號函所附之身
    心障礙個案鑑定資料表、殘障手冊等在卷可考，被告之配偶彭菊蓮、女兒黃麗燕
    亦分別患有重度精神病與中度智能障礙，各有渠等之身心障礙手冊影本附卷足參
    ，告訴人丁○○○請求民事賠償新台幣四百八十萬元，被告迄本院言詞辯論終結
    時尚無力與告訴人丁○○○達成和解等一切情狀，量處如主文所示之刑及諭知易
    科罰金之折算標準。
據上論斷，應依刑事訴訟法第二百七十三條之一第一項、第二百九十九條第一項前段
，刑法第二百八十四條第一項前段、第四十一條第一項，道路交通管理處罰條例第八
十六條第一項，罰金罰鍰提高標準條例第一條前段、第二條，判決如主文。
本案經檢察官甲○○到庭執行職務。
中　　　華　　　民　　　國　　九十三　　年　　　九　　　月　　 十四 　　日
                                    臺灣新竹地方法院刑事第五庭
                                  　　　法　官  李珮瑜
右正本證明與原本無異。
如不服本判決，應於判決送達後十日內向本院提出上訴狀( 應附繕本 )，上訴於臺灣
高等法院。
                                        書記官  龔紀亞
中　　　華　　　民　　　國　　九十三　　年　　　九　　　月　　 十四 　　日
附錄本案論罪科刑法條全文：
刑法第二百八十四條第一項：
因過失傷害人者，處六月以下有期徒刑、拘役或五百元以下罰金，致重傷者，處一年
以下有期徒刑、拘役或五百元以下罰金。
